臺灣高等法院高雄分院刑事判決　　　　　九十一年度上訴字第一一一號
　　上　訴　人　台灣屏東地方法院檢察署檢察官
　　被　　　告　甲○○
　　被　　　告　丙○○
右上訴人因被告等偽造文書等案件，不服臺灣屏東地方法院九十年度訴字第八九七號
中華民國九十一年五月二十七日第一審判決（起訴案號：臺灣屏東地方法院檢察署九
十年度偵字第四九０七號），提起上訴，本院判決如左：
      主      文
上訴駁回。
      事      實
一、甲○○、丙○○與姓名年籍不詳、綽號「劉仔」之成年男子及姓名年籍不詳「劉
    仔」之成年女友，四人基於意圖為自己不法所有之概括犯意聯絡，甲○○、丙○○駕駛一輛自用小客車，「劉仔」及其女友駕駛另一輛自用小客車，四人於民國
    （下同）八十九年八月二十四日晚上八時三十分許，先至屏東縣屏東市○○路三
    十之十號「光統書局」，由「劉仔」持偽造之卡號0000000000000
    000號、中央信託局所發行之ＶＩＳＡ信用卡一張，冒用「蘇勃銘」名義，偽
    簽「蘇勃銘」之署押於簽帳單上，表明係以蘇勃銘名義收受該簽帳單，而交由店
    員丁○○作為收執簽帳消費之證明，使丁○○陷於錯誤，而交付價值新台幣（下
    同）一萬一千九百二十六元之ＣＤ卡匣、雜誌及漫畫等物品。四人再於同日晚上
    九時三十分許，至屏東市○○街一一一號「和晨實業有限公司」，以上揭手法，
    使店員乙○○陷於錯誤，而交付價值九千五百元之寢具、床罩等物品。上開行為
    均足以生損害於蘇勃銘、吳士俊、財團法人聯合信用卡處理中心及中央信託局對
    於信用卡管理之正確性。甲○○及「劉仔」等人於詐得財物後，各自駕車離去，
    甲○○旋因不慎發生車禍，到警局接受偵訊，嗣乙○○亦因發覺有異，到警局報
    案，而發現在警局應訊之甲○○、丙○○二人，乃報警查獲，並在甲○○所駕駛
    之車上查獲上開床單、ＣＤ卡匣各一組、漫畫書一本、雜誌六本，及在前開商店
    扣得偽造簽帳單商店存根聯二紙。
二、案經屏東縣警察局屏東分局報請臺灣屏東地方法院檢察署檢察官偵查起訴。
      理      由
一、訊據被告甲○○、丙○○固不否認有於右揭時地，與綽號「劉仔」者及其不詳姓
    名之女友，前往上開商店購物，而由「劉仔」以信用卡刷卡消費之事實，惟矢口
    否認共同犯罪，被告甲○○辯稱：伊係作手機買賣及修理生意，「劉仔」係經朋
    友介紹認識，是日伊係接獲「劉仔」電話，謂其人在屏東市，有一手機要請伊修
    理，要伊赴屏東拿手機，伊遂赴屏東向「劉仔」拿手機，並陪同「劉仔」與其女
    友買東西，東西全部係「劉仔」所買，至在伊車上查獲之漫畫書、雜誌及ＣＤ卡
    匣係伊向「劉仔」借來看的，寢具則是「劉仔」車子放不下，暫放在伊車上，伊
    嗣後因發生車禍在派出所處理，「劉仔」有打電話給伊，伊有告知此事，「劉仔
    」即未出面，伊亦找不到「劉仔」云云。被告丙○○則辯稱：當時伊與甲○○是
    男女朋友關係，當天是甲○○說要帶伊去吃飯，伊即搭其車同行，其他之事伊皆
    不知情云云。
二、然查右開事實，非惟業據被害人乙○○、丁○○指訴歷歷，而被告等持以消費之
    信用卡係偽造之信用卡乙節，亦據原審囑託桃園地方法院訊問證人即該信用卡之
    真正持卡人吳士俊陳述明確，並有中央信託局桃園分局九十一年三月十四日（九
    一）桃發授字第０二０二號函、同局九十一年二月十八日（九一）桃發授字第０
    一二二號函各一紙附卷可稽。此外，並有共犯「劉仔」偽簽「蘇勃銘」署押之信
    用卡簽帳單商店存根聯二紙扣案可資佐證，且查該「劉仔」係住在高雄市，已據
    被告甲○○於本院審理時供明，而被告甲○○亦同住於高雄市，「劉仔」如有手
    機待修，只需約甲○○在高雄見面交付手機即可，豈有要被告甲○○遠至屏東，
    而甲○○亦願意赴屏東拿手機之理﹖且被告甲○○到了屏東後，依理向「劉仔」
    拿了手機即應帶女友丙○○離去，乃其等竟陪同「劉仔」與其女友在商店購物，
    亦與常情有悖。又被告等所購買之物，乃為雜誌、卡匣、寢具等一般物品，高雄
    市何處不能購買，竟需遠赴屏東採購，已不尋常，而其等僅購買兩付寢具，「劉
    仔」之小客車又僅載其女友一人，放在後座已足足有餘，即或後座空間容納不下
    ，亦有行李箱可供放置，豈有不嫌麻煩而將其中一組放於甲○○車上之理﹖再者
    ，被告等在光統書局係購買雜誌六本、漫畫書一本、ＣＤ卡匣一座及遊戲軟體六
    盒，已據被害人丁○○於警訊時供明，然除軟體外，其他東西竟均置放於甲○○
    之車上，如係欲借書來看，安有將雜誌六本及漫畫書全部借走，且連卡匣亦借去
    ，實令人匪夷所思，況被告等與「劉仔」及其女友共四人，係各自挑了東西，最
    後交由一人去結帳，四人看起來像很熟的朋友等情，亦據丁○○指陳明確，即被
    告甲○○、丙○○於原審審理時就被害人丁○○、乙○○之指陳及檢察官之起訴
    事實，亦均表示無意見。綜上所述，足見被告等所辯，要係諉責之詞，不足採信
    ，其等犯行均堪認定。
三、核被告等所為，係犯刑法第二百十六條、第二百十條之行使偽造私文書罪、第三
    百三十九條第一項之詐欺取財罪。被告等與「劉仔」及其女友間，有犯意聯絡及
    行為分擔，皆為共同正犯。又被告等偽造「蘇勃銘」之署押於消費簽帳單上，依
    習慣為表示領取該帳單之證明，與收據之性質相同，依刑法第二百二十條第一項
    之規定，論以同法第二百十條之偽造私文書罪。又其等在簽帳單上偽造署押行為
    為偽造私文書之部分行為，不另論偽造署押罪。又簽帳單由共犯劉仔偽簽「蘇勃
    銘」之署押後，交給櫃臺人員，顯已達行使階段，其偽造之低度行為為行使之高
    度行為所吸收，應依行使偽造私文書罪處斷。被告等先後多次行使偽造私文書及
詐欺取財等犯行，時間緊接，手法相同，且係犯構成要件相同之罪名，顯係基於
    概括犯意反覆為之，應分別依連續犯之規定各以一罪論，並均依法加重其刑。又
    所犯行使偽造私文書罪與詐欺取財罪間，有方法結果之牽連關係，應從一重之行
    使偽造私文書罪處斷。又被告行為後，刑法第四十一條第一項已於九十年一月四
    日修正為：「犯最重本刑五年以下有期徒刑以下刑之罪，而受六個月以下有期徒
    刑或拘役之宣告，因身體、教育、職業、家庭之關係或其他正當事由，執行顯有
    困難者，得以一元以上三元以下折算一日。但確因不執行所宣告之刑，難收矯正
    之效，或難以維持法秩序者，不在此限」，並經總統於九十年一月十日公布，而
    於同年一月十二日生效，惟易科罰金係關於執行之事項，與罪刑之輕重問題無涉
    ，自應適用新法即修正後之刑法第四十一條第一項之規定。
四、原審因而適用刑法第二十八條、第五十六條、第二百十六條、第二百十條、第三
    百三十九條第一項、第五十五條、第四十一條第一項、第七十四條第一款、第二
    百十九條，罰金罰鍰提高標準條例第一條前段、第二條，審酌被告等年少識淺、
    因貪圖小利致誤觸法網，犯罪之手段、所生之損害、詐得財物之價值及犯罪後坦
    承犯行等一切情狀，各量有期徒刑陸月，並均諭知易科罰金之折算標準。又以被
    告二人前均未曾受有期徒刑以上刑之宣告，有臺灣屏東地方法院檢察署刑案資料
    查註紀錄表及臺灣高等法院被告全國前案紀錄表各乙份附卷足按，因一時失慮，
    致罹刑章，事後已坦承犯行（被告等於原審審理時對起訴事實均表示無意見），
    頗有悔意，經本次偵查、起訴並到庭接受審判後，當應知所警惕，信無之虞，因
    認對其等所處之刑，以暫不執行為適當，均併諭知緩刑三年，用啟自新。再以扣
    案之信用卡簽帳單商店存根聯（二張）上持卡人簽名欄內偽造之「蘇勃銘」署押
    各一枚，爰依刑法第二百十九條之規定沒收之；其餘存根聯未據扣案，距案發時
    間亦已久遠，復無證據證明現尚存在，為免執行困難，明不予宣告沒收。原審
    認事用法皆無不合，量刑亦稱允當，檢察官上訴以被告等對於偽卡之來源，均諉
    之未到案之「劉仔」，蓄意隱瞞偽卡來源，認被告等並無悔意，不應受緩刑之寬
    典，而指摘原判決不當，非有理由，應予駁回。
據上論斷，應依刑事訴訟法第三百六十八條，判決如主文。
本案經檢察官陳新慶到庭執行職務。
中    華    民    國     九十一  年       八       月      十三      日
                              臺灣高等法院高雄分院刑事第四庭
                                  審判長法官  蕭權閔
                                        法官  李嘉興
                                        法官  陳吉雄
右正本證明與原本無異。
如不服本判決應於收受本判決後十日內向本院提出上訴書狀，其未述上訴理由者，
並得於提起上訴後十日內向本院補提理由書狀（均須按他造當事人之人數附繕本)「
切勿逕送上級法院」。
                                      書記官  黎  珍
中    華    民    國     九十一     年       八       月      十五      日
附錄：本判決論罪科刑法條：
刑法第二百十六條
行使第二百十條至第二百十五條之文書者，依偽造、變造文書或登載不實事項或使登
載不實事項之規定處斷。
刑法第二百十條
偽造、變造私文書，足以生損害於公眾或他人者，處五年以下有期徒刑。
刑法第三百三十九條第一項
意圖為自己或第三人不法之所有，以詐術使人將本人或第三人之物交付者，處五年以
下有期徒刑、拘役或科或併科一千元以下罰金。
               Ｑ
